臺灣臺北地方法院刑事判決　　　　　　　　　　　　　九十三年度易字第三九七號
　　公　訴　人　臺灣臺北地方法院檢察署檢察官
　　被　　　告　乙○○
　　　　　　　　甲○○
右列被告因傷害等案件，經檢察官提起公訴（九十二年度偵字第二０九四五號、第二
二八二六號），本院判決如左：
    主      文
乙○○損壞他人自小客車前、後車門間之板金，足以生損害於他人，處拘役貳拾日，
如易科罰金，以佰元折算壹日。又傷害人之身體，處拘役拾日，如易科罰金，以
佰元折算壹日。應執行拘役肆拾日，如易科罰金，以佰元折算壹日。
甲○○無罪。
    事      實
一、乙○○於民國九十二年八月二十六日凌晨二時四十五分許，在臺北市中山區○○○路○段四十三號前，見甲○○所有，適停放在上址路旁之車牌號碼三Ｅ─五五
    五三號之自用小客車停放於該處，即便溺於甲○○該自用小客車左後車門及車輪
    上，並以其所攜帶之公事包上之鐵環刮傷甲○○前開自用小客車前、後車門間之
    板金，足生損害於甲○○。甲○○見狀不滿前往理論，並與乙○○發生口角爭執
    ，乙○○竟另基於傷害之犯意，揮拳毆向甲○○之右臉頰，致使甲○○受有右臉
    瘀挫傷之傷勢。
二、案經甲○○訴由臺灣臺北地方法院檢察署檢察官偵查起訴。
    理      由
壹、被告乙○○有罪部分
一、訊據被告乙○○矢口否認有何公訴人所指毀損及傷害之犯行，辯稱其並無毀損亦
    未動手毆打告訴人甲○○云云。經查：本案被告乙○○於九十二年八月二十六日
    凌晨二時四十五分許，在停放於臺北市中山區○○○路○段四十三號告訴人甲○○車牌號碼三Ｅ─五五五三號之自用小客車左後車門及車輪上便溺，後來被告乙○○並有毀損告訴人甲○○該自用小客車前、後車門間之板金，另並有傷害告訴
    人甲○○右臉頰，致使甲○○受有右臉瘀挫傷之傷勢等情，業據證人即告訴人甲○○於本院審理中證述明確（見本院九十三年六月三日審判筆錄第三頁至第八頁
    ）；證人即現場目擊之戊○○於本院審理中亦證稱當時被告乙○○確實有毆打告
    訴人乙○○等情（見本院九十三年七月二十二日審判筆錄第八頁至第十頁）；而
    告訴人甲○○因被告乙○○之毆打而受有右臉瘀挫傷之傷勢，亦有馬偕紀念醫院
    診斷證明書一份在卷可稽（見臺灣臺北地方法院檢察署九十二年度偵字第二０九
    四五號卷第三十頁）。此外，依現場照片所示（照片見前揭偵字第二０九四五號
    卷第十八頁至第二十二頁），明顯可見前述告訴人甲○○車牌號碼三Ｅ─五五五
    三號之自用小客車前、後車門間之板金，有遭損壞之情，足證本件被告乙○○亦
    確有毀損之犯行。從而本件事證明確，被告乙○○犯行堪以認定，所辯並不足採
    。
二、核被告乙○○所為，係犯刑法第三百五十四條之毀損罪及刑法第二百七十七條第
    一項之傷害罪，其所犯二罪間，行為互殊，犯意各別，應分論併罰。爰審酌被告
    乙○○任意於他人停放於馬路旁之自用小客車車門及車輪上便溺，並無端損壞他
    人車輛之板金並傷害車主（即告訴人甲○○），惡性非輕，犯後對自己所作所為
    ，毫不見悔意，惟告訴人甲○○所受損害尚屬輕微及其他一切情狀，分別量處如
    主文所示之刑及定其應執行之刑，並諭知易科罰金之折算標準，以示懲儆。
貳、被告甲○○無罪部分
一、公訴意旨另以被告甲○○於九十二年八月二十六日凌晨二時四十五分，因與告訴
    人即共同被告乙○○發生爭執，竟基於傷害之犯意，持鋁製球棒毆打乙○○，使
    其受有頭部外傷、頭皮撕裂傷（傷口長度四公分）之傷害，因認被告甲○○涉犯
    刑法第二百七十七條第一項傷害罪嫌等語。
二、按犯罪事實應依證據認定之，無證據不得認定犯罪事實；不能證明被告犯罪者，
    應諭知無罪判決，刑事訴訟法第一百五十四條第二項、第三百零一條第一項分別
    定有明文。次按事實之認定，應憑證據，如未能發現確實之證據，或證據不足以
    證明，自不能以推測或擬制之方法，以為裁判基礎；再犯罪事實所憑之證據，無
    論係直接證據或間接證據，其為訴訟上之證明，須於一般人均不致有所懷疑而得
    確信為真實之程度，始得據為有罪之認定，倘其證明尚未達此程度而尚有合理之
    懷疑存在時，本諸無罪推定原則，自應為被告無罪之諭知；又被告否認犯罪事實
    所持辯解縱使不能成立，除非有確實證據足以證明對於被告犯罪已無合理之懷疑
    外，不能遽為有罪之認定；刑事訴訟法規定被告有緘默權，被告基於不自證己罪
    原則，既無供述之義務，亦不負自證清白之責任，不能因被告未能提出證據資料
    證明其無罪，或對於被訴之犯罪事實不置可否，即認定其有罪，最高法院著有九
    十二年度台上字第二五七○號判決可資參考。從而，認定被告有罪之證據，定需
    達到使事實審審判之法官有「確信」之心證時（即英美法上Ｂｅｙｏｎｄ  ａ
    ｒｅａｓｏｎａｂｌｅ  ｄｏｕｂｔ），方得為被告有罪之判斷，若依負追訴犯
    罪職責之檢察官所提出之證據，尚無法使事實審法官有此程度之心證時，因法院
    僅有調查而無蒐集證據之義務（最高法院九十一年度台上字第五八四六號判決參
    照），且檢察官於訴訟上應負提出證據及說服之實質舉證責任，倘現存卷內證據
    尚未達有罪程度之確信時，自應為有利於被告之認定，最高法院亦著有九十二年
    台上字第一二八號判例可資參照。
三、本件公訴人認被告甲○○涉犯刑法第二百七十七條第一項之傷害罪，無非係以被
    告甲○○之供述、告訴人即共同被告乙○○之指述、馬偕紀念醫院診斷證明書一
    紙為其證據。訊據被告甲○○固坦承有與告訴人乙○○爭執之情，惟堅詞否認有
    何傷害告訴人乙○○之犯行，辯稱其僅有持球棒打告訴人腿部一下而已，至於告
    訴人頭部之傷勢，係另一群與其無關係之人所致，其並未傷害告訴人頭部等語。
    經查：
  (一)本件告訴人乙○○於九十二年八月二十六日凌晨二時四十五分，有與被告甲○○
    爭執，且當時確實有遭人傷害其頭部，以致其受有頭部外傷、頭皮撕裂傷（傷口
    長度四公分）等傷勢一情，已經證人即當時在場目擊之戊○○於本院審理中結證
    明確（見本院九十三年七月二十二日審判筆錄第十五頁至第十六頁），復有馬偕
    紀念醫院診斷證明書一份在卷可稽（見臺灣臺北地方法院檢察署九十二年度偵字
    第二０九四五號卷第十六頁），足認為真，此情已堪認定。
  (二)惟被告甲○○當時與告訴人乙○○爭執之際，僅係以球棒擊往告訴人乙○○腿部
    一次，後來球棒即為他人所拿走，並架開被告甲○○與告訴人乙○○，此據證人
    即當時在場目擊之戊○○於本院中結證屬實（見本院九十三年七月二十二日審判
    筆錄第八頁至第九頁），此與被告甲○○於偵審中所言亦屬一致（分見九十二年
    度偵字第二二八二六號卷第六頁、九十二年度偵字第二０九四五號卷第六頁），
    此情亦堪認定。是告訴人乙○○當時所受之傷勢既為頭部外傷、頭皮撕裂傷（傷
    口長度四公分），以被告甲○○當時僅以球棒擊往告訴人乙○○腿部一次之情，
    顯不可能對告訴人乙○○造成前述頭部外傷、頭皮撕裂傷（傷口長度四公分）之
    傷勢。故告訴人乙○○之傷勢既非被告甲○○持球棒所毆傷，亦無證據證明告訴
    人乙○○腿部有因被告甲○○以球棒毆打成傷，自難以告訴人乙○○之指訴作為
    認定被告甲○○犯罪之證據。
  (三)告訴人乙○○雖指稱其頭部之傷勢係被告甲○○夥同十餘名真實姓名不詳之男子
    毆打其云云（見本院九十三年陸月三日審判筆錄第十二頁），惟證人即當時在場
    目擊之戊○○於本院審理中證稱當時係因為告訴人乙○○大聲喊了一些髒話，所
    以在該香腸攤位附近的人，可能因而心生不滿才會過去毆打告訴人乙○○，且當
    在該香腸攤位附近的人毆打告訴人乙○○之際，被告甲○○只有在旁邊看，並沒
    有參與毆打行為，伊亦未聽聞被告甲○○吆喝香腸攤附近之人毆打乙○○等語（
    分見本院九十三年七月二十二日審判筆錄第九頁、第十五頁至第十六頁）。足證
    告訴人前述頭部之傷勢雖可能係附近原本在香腸攤附近之人所致，但被告甲○○
    既僅有在旁觀看，而未參與毆打，亦無唆使之情，且當時極可能是因為告訴人乙○○口出穢言，引發附近原本在該香腸攤附近之人毆打告訴人乙○○，即難認為
    被告甲○○與該群原本在香腸攤附近之人間，有何犯意聯絡或行為分擔。是縱使
    告訴人可能因遭該群原本在香腸攤附近之人傷害，亦難認與被告甲○○間有何關
    係，自不得遽認被告犯罪。
  (四)又證人丙○○雖另證稱被告甲○○當時有與該群毆打告訴人乙○○之人，共同傷
    害告訴人乙○○云云（見本院九十三年七月二十二日審判筆錄第四頁）。惟證人
    丙○○原自承與告訴人乙○○係信義房屋之同事，該日亦係與告訴人乙○○一同
    去喝酒等語（見本院九十三年七月二十二日審判筆錄第四頁、第十六頁）。是證
    人丙○○既與告訴人乙○○之關係匪淺，其證詞顯較有偏頗之可能性，證明力自
    與被告二人均無利害關係之證人戊○○為低；徵諸證人丙○○自承當時其已經喝
    了很多酒等語（見本院九十三年七月二十二日審判筆錄第四頁），其在已飲用大
    量酒精飲品後，對於當時現場狀況，是否仍能明確記憶，亦頗有疑義。足認證人
    丙○○所證述被告甲○○當時有與該群毆打告訴人乙○○之人，共同傷害告訴人
    乙○○云云，並不可採。自亦不得作為認定被告甲○○犯罪之證據，併此敘明。
四、綜上所述，因檢察官於訴訟上應負提出證據及說服之實質舉證責任，倘現存卷內
    證據尚未達有罪程度之確信時，自應為有利於被告之認定（前揭最高法院九十二
    年台上字第一二八號判例）；且事實審法院法官，若欲對被告為有罪判決，定需
    積極之證據已足認定被告犯罪，始得為之。不得僅因懷疑被告辯解之真實性，在
    證據未達有罪心證之情形下，逕為被告有罪之認定（前揭最高法院著有九十二年
    度台上字第二五七○號判決參照）。本件依卷內資料，尚無法使本院審理之法官
    達確認之心證，復查無其他積極證據足認被告甲○○有公訴人所指刑法第二百七
    十七條第一項傷害之犯嫌，揆之首開說明，此部分即應為被告甲○○有利之認定
    ，而為無罪之諭知。
據上論斷，應依刑事訴訟法第二百九十九條第一項前段、第三百零一條第一項，刑法
第三百五十四條、第二百七十七條第一項、第五十一條第六款，罰金罰鍰提高標準條
例第一條前段、第二條，判決如主文。
本案經檢察官丁○○到庭執行職務。
中　　　華　　　民　　　國　　九十三　　年　　　八　　　月　　二十六　　日
                              臺灣臺北地方法院刑事第十四庭
                                  審判長法  官  宋松璟
                                        法  官  王綽光
                                        法  官  吳冠霆
右正本證明與原本無異。
如不服本判決，應於判決送達後十日內向本院提出上訴狀（應抄附繕本）。告訴人或
被害人如對於本判決不服者，應具備理由請求檢察官上訴，其上訴期間之計算係以檢
察官收受判決正本之日期為準。
                                        書記官  楊文祥
中　　　華　　　民　　　國　　九十三　　年　　　八　　　月　　二十六　　日
附錄法條：刑法第三百五十四條、第二百七十七條第一項
中華民國刑法第二百七十七條
(普通傷害罪)
傷害人之身體或健康者，處三年以下有期徒刑、拘役或一千元以下罰金。
犯前項之罪因而致人於死者，處無期徒刑或七年以上有期徒刑；致重傷者
，處三年以上十年以下有期徒刑。
中華民國刑法第三百五十四條
毀棄、損壞前二條以外之他人之物或致令不堪用，足以生損害於公眾或他
人者，處二年以下有期徒刑、拘役或五百元以下罰金。
